臺灣板橋地方法院刑事判決　　　　　　100年度簡上字第117號
上　訴　人
即　被　告　萬惠禎
上列上訴人即被告因恐嚇取財案件，不服本院刑事庭中華民國99
年12月27日99年度簡字第9746號刑事簡易判決（聲請簡易判決處
刑案號：臺灣板橋地方法院檢察署99年度偵字第27468 號），提
起上訴，本院管轄之第二審合議庭判決如下：
    主  文
上訴駁回。
萬惠禎緩刑貳年。
    事  實
一、萬惠禎明知犯罪集團之不法份子經常利用他人存款帳戶存摺
    、提款卡、密碼轉帳等方式，獲取不法利益並逃避執法人員
    之追查，且依其社會經驗，應有相當之智識程度可預見將其
    銀行帳戶提款卡、密碼等帳戶資料物交付予不相識之人使用
    ，可能使該帳戶被犯罪集團利用作為收受犯罪所得款項使用
    ，雖尚未達於欲使其發生之程度，惟仍基於縱有人以其金融
    帳戶作為恐嚇取財之犯罪工具，亦不違背其本意之幫助恐嚇
    取財之未必故意，於民國99年6 月22日下午2 時許，在基隆
    市基隆火車站附近，將其所申辦之第一銀行哨船頭分行帳號
    000-00000000000 號帳戶（下稱系爭帳戶）之提款卡及密碼
    等帳戶資料，交予年籍姓名不詳綽號「阿雄」之男子（無證
    據證明為未滿18歲之人），容任該集團使用上揭帳戶以遂行
    犯罪。嗣該「阿雄」之男子收受後，即將前揭帳戶資料交由
    所屬之犯罪集團，該犯罪集團遂於99年7 月1 日晚間8 時許
    ，推由某自稱「怡芬」之女子（無證據證明為未滿18歲之人
    ）與謝啟威經由網路通訊之方式聊天，並與謝啟威互留行動
    電話相約見面後，另推由某自稱為「怡芬」之學長之男子（
    無證據證明為未滿18歲之人）向謝啟威表示欲查明其真實身
    分，後再藉詞謝啟威使其等遭警方盯上，而基於恐嚇取財之
    犯意向謝啟威恫稱：必須將錢轉給己方保管，能領多少就領
    多少，如果不交錢將對家人不利等語，使謝啟威心生畏懼，
    而於同日晚間11時38分許，在新北市○○區○○路一段329
    號之第一銀行自動櫃員機存款共計新臺幣（下同）8 萬元至
    系爭帳戶內，並旋即遭提領一空。嗣因謝啟威事後報警處理
    ，始循線查獲上情。
二、案經臺北縣（改制前）政府警察局三重分局移送臺灣板橋地
    方法院檢察署檢察官偵查後聲請簡易判決處刑。
    理  由
壹、證據能力部分：
    按被告以外之人於審判外之陳述，雖不符前4 條之規定，而
    經當事人於審判程序同意作為證據，法院審酌該言詞陳述或
    書面陳述作成時之情況，認為適當者，亦得為證據，刑事訴
    訟法第159 條之5 第1 項定有明文。查本案認定事實所引用
    之卷內證據資料，除原已符同法第159 條之1 至第159 條之
    4 規定、及法律另有規定等傳聞法則例外規定，而得作為證
    據外，並無證據證明係公務員違背法定程式所取得，而檢察
    官、上訴人即被告萬惠禎於本院行準備程序時，均同意其作
    為本案證據之證據能力，且本院審酌前揭陳述作成時之情況
    ，並無違法取證之瑕疵，亦認以之作為證據為適當，是本件
    有關被告以外之人於審判外之言詞或書面陳述等供述證據，
    依前揭法條意旨，自均得為證據。
貳、實體部分：
一、訊據被告固不否認有將系爭帳戶之提款卡、密碼於前開時間
    、地點交付「阿雄」之事實，惟矢口否認有何幫助恐嚇取財
    之犯意，辯稱：伊是看報紙應徵工作，對方表示薪資要轉到
    這個戶頭裡，所以才將帳戶資料交給對方，不知道對方要拿
    去犯罪使用，並無幫助恐嚇之犯意云云。經查：
  (一)本件系爭帳戶為被告所申辦，於99年6 月22日交付予「阿雄
    」之人，而被害人謝啟威因於99年7 月1 日經犯罪集團佯以
    相約見面、查證身分、並藉詞恐嚇將款項提領交付，使被害
    人心生畏懼，而於同日晚間11時38分許在新北市○○區○○
    路一段329 號之第一銀行自動櫃員機存款共計8 萬元至系爭
    帳戶內等情，均為被告所不否認，且經證人即被害人謝啟威
    於警詢及本院審理中證述明確（偵卷第7-8 頁、簡上卷一第
    30-31 頁），且有被害人所提出之第一銀行提款及存款單據
    、系爭帳戶基本資料表、系爭帳戶之存摺封面影本、歷史交
    易明細表、第一商業銀行哨船頭分行99年8 月13日一哨船頭
    字第00143 號函暨所附顧客資料表、交易明細等在卷可查（
    偵卷第11-1、14、17-18 、20-23 頁）。又觀諸上開歷史交
    易紀錄表，可知被害人所匯入之款項，幾乎全於匯入當日隨
    即遭提領一空，是被告系爭帳戶確遭犯罪集團人員用於恐嚇
    被害人後領取款項所用，已堪認定。
  (二)至被告雖以前詞置辯，並提出99年6 月21日中國時報F1分類
    廣告版1 份（偵卷第19-20 頁），以供佐證其確係因應徵工
    作始將系爭帳戶資料交付他人。惟查，被告於偵查中供稱：
    伊係因要在【八大行業】工作時薪資轉讓之用，始交付系爭
    帳戶等語（偵卷第27頁），然其所提出之前揭報紙徵才廣告
    ，其上所載之徵才內容則為【電視購物網總機小姐】，與一
    般所認知之八大行業顯然不同，是被告雖提出前揭報紙徵才
    廣告，然其前揭所辯關於交付系爭帳戶資料之動機，本難憑
    此即遽信為真。且若被告所應徵者確屬於電視購物公司之正
    當工作，依現今社會之一般情形，該等公司之資本額均屬甚
    大、徵才時均有正式之流程，而被告於本院訊問時亦供稱：
    其過去均有應徵工作之經驗，是美髮及工廠作業員等，換了
    7 、8 個工作，都有去面試等語（原審卷第10頁），是堪認
    被告亦非毫無社會經驗而與社會脫節之人，則其對此社會常
    情亦應有所知悉。然被告於同次訊問卻又供稱：該次工作之
    應徵地點係在基隆火車站對面之便利商店門口等語（原審卷
    第10頁），則殊難想像其於經歷此等毫無制度、保障之應徵
    過程，仍能對於所交付之帳戶安全並未生有懷疑之心。是被
    告所辯，自難採信為真。
  (三)再以金融存款帳戶攸關存戶個人財產權益之保障，非與本人
    有密切關係，一般人皆不致輕易提供他人使用，且一般人向
    金融機構開設帳戶，並無任何法令之限制，只須提出身分證
    、印章即可辦理開戶申請，此亦為眾所週知之事實，參以近
    年來利用人頭帳戶以行詐騙或恐嚇取財之事時有所聞，報章
    雜誌及新聞均多所宣導，是避免此等專屬性甚高之金融機構
    帳戶被不法行為人利用為詐財之工具，應係一般生活認知所
    易於體察之常識，則茍見他人蒐集不特定人之帳戶使用，衡
    情應可預見收集之帳戶乃可能被利用為與財產有關之犯罪工
    具。而自被告於警詢中供稱：伊是在99年6 月22日下午2 時
    ，在基隆市火車站附近的漢堡王餐廳外將系爭帳戶之提款卡
    、密碼交給自稱為陳經理之助理「阿雄」，大約在同年7 月
    7 日、8 日左右最後一次與對方聯絡，而在7 月15日與對方
    失去聯絡等語（偵卷第5 頁），顯見被告於交付系爭帳戶資
    料時，對於對方是否隨時斷絕聯繫並非其所能控制、且若確
    實斷絕聯繫，單憑「陳經理或阿雄」等無法驗證之身份亦無
    從追查等情，均已有所認知，則其對於將系爭帳戶資料交付
    對方後，對方即可能將之任意作為犯罪使用乙節，亦無諉稱
    不知之理。而被告於此等情形下，仍將系爭帳戶資料交付前
    來收取帳戶之人，是其得以預見對方可能將之作為不法使用
    乙節，自已足堪認定。準此，被告將本件系爭帳戶之提款卡
    、密碼交付予他人，自屬有意提供自己帳戶供他人使用，且
    就他人將持該等帳戶向被害人恐嚇財物之結果難認並無認知
    ，雖無證據證明其主觀上已達於確欲使其發生之程度，惟對
    此事實之發生尚不違反其本意，被告自有幫助恐嚇取財之間
    接故意至明。
  (四)綜上所述，被告前揭所辯顯係臨訟卸責之詞，不足採信，其
    幫助恐嚇取財犯行堪予認定，應予依法論科。
二、按刑法上之幫助犯，係對於犯罪與正犯有共同之認識，而以
    幫助之意思，對於正犯資以助力，而未參與實施犯罪之行為
    者而言。如未參與實施犯罪構成要件之行為，且係出於幫助
    之意思提供助力，即屬幫助犯，而非共同正犯。本件被告將
    所申設之系爭帳戶資料交付犯罪集團使用，雖使該集團成員
    得基於恐嚇取財之犯意，向被害人恫嚇交付財物，致被害人
    心生畏懼而存款至系爭帳戶中，而遂行其恐嚇取財之犯行，
    惟被告單純提供帳戶供人使用之行為，並不等同於向被害人
    恐嚇之行為，且亦無證據證明被告有參與恐嚇取財犯行之構
    成要件行為。原審參酌上情，認被告所為係犯刑法第30條第
    1 項、第346 條第1 項之幫助恐嚇取財罪，並衡諸其犯罪情
    節，依刑法第30條第2 項規定按正犯之刑減輕其刑，及審酌
    被告將金融帳戶交予他人供犯罪使用，紊亂社會正常交易秩
    序，並使不法之徒藉此輕易於恐嚇後取得財物，致檢警難以
    追緝，且增加被害人尋求救濟之困難，兼衡以被害人遭恐嚇
    取財金額高達8 萬元及被告犯後態度等一切情狀，量處有期
    徒刑3 月，並諭知易科罰金之折算標準，核其認事用法均無
    違誤，量刑亦屬妥當，應予維持，是被告仍執前詞提起上訴
    ，為無理由，應予駁回。
三、末查，被告前未曾因故意犯罪受有期徒刑以上刑之宣告，此
    有臺灣高等法院被告前案紀錄表可查，其固因一時失慮，致
    罹刑典，惟現已與被害人達成和解，並陸續依和解條件給付
    大部之和解金等情，有被告所提出之和解記錄、本院公務電
    話記錄、郵政國內匯款執據等附卷可稽（簡上卷一第37頁、
    簡上卷二第9 、11、22、25-2頁），足認被告犯後已具悔意
    ，經此偵、審程序及刑之宣告，當知警惕而無再犯之虞，是
    本院認為前開對其宣告之刑，以暫不執行為適當，爰依刑法
    第74條第1 項第1 款之規定，併予宣告緩刑2 年，以啟自新
    。
據上論斷，應依刑事訴訟法第455 條之1 第1 項、第3 項、第36
8 條、第364 條，刑法第74條第1 項第1 款，判決如主文。
本案經檢察官謝伊婷到庭執行職務。
中    華    民    國   100    年    11    月    8     日
          刑事第十六庭  審判長  法  官  林家賢
                                法  官  鄧雅心
                                法  官  黃沛文
上列正本證明與原本無異。
不得上訴。
                                書記官  尤怡文
中    華    民    國   100    年    11    月    8     日
附錄本判決論罪法條：
中華民國刑法第30條
（幫助犯及其處罰）
幫助他人實行犯罪行為者，為幫助犯。雖他人不知幫助之情者，
亦同。
幫助犯之處罰，得按正犯之刑減輕之。
中華民國刑法第346條
（恐嚇取財得利罪）
意圖為自己或第三人不法之所有，以恐嚇使人將本人或第三人之
物交付者，處6 月以上5 年以下有期徒刑，得併科1 千元以下罰
金。
以前項方法得財產上不法之利益，或使第三人得之者，亦同。
前二項之未遂犯罰之。